【裁判字號】    98,台上,4289
【裁判日期】    980730
【裁判案由】    違反毒品危害防制條例
【裁判全文】
最高法院刑事判決            九十八年度台上字第四二八九號
上  訴  人  甲○○
上列上訴人因違反毒品危害防制條例案件，不服台灣高等法院台
中分院中華民國九十八年六月九日第二審判決（九十八年度上訴
字第一二三八號，起訴案號：台灣台中地方法院檢察署九十八年
度毒偵字第一三三號），提起上訴，本院判決如下：
    主   文
上訴駁回。
    理   由
按刑事訴訟法第三百七十七條規定，上訴於第三審法院，非以判
決違背法令為理由，不得為之。是提起第三審上訴，應以原判決
違背法令為理由，係屬法定要件。如果上訴理由書狀並未依據卷
內訴訟資料，具體指摘原判決不適用何種法則或如何適用不當，
或所指摘原判決違法情事，顯與法律規定得為第三審上訴理由之
違法情形，不相適合時，均應認其上訴為違背法律上之程式，予
以駁回。本件原判決係以不服地方法院之第一審判決而上訴者，
須提出上訴書狀，並應敘述具體理由，刑事訴訟法第三百六十一
條第二項定有明文，此為上訴必備之程式；而所謂「具體理由」
，必係依據卷內既有訴訟資料或提出新事證，指摘或表明第一審
判決有何採證認事、用法或量刑等足以影響判決本旨之不當或違
法，而構成應予撤銷之具體事由，始克當之（例如：依憑證據法
則具體指出所採證據何以不具證據能力，或依憑卷證資料，明確
指出所為證據證明力之判斷如何違背經驗、論理法則）；倘僅泛
言原判決認定事實錯誤、違背法令、量刑失之過重或輕縱，而未
依上揭意旨指出具體事由，或形式上雖已指出具體事由，然該事
由縱使屬實，亦不足以認為原判決有何不當或違法者（例如：對
不具有調查必要性之證據，法院未依聲請調查亦未說明理由，或
援用證據不當，但除去該證據仍應為同一事實之認定），皆難謂
係具體理由，俾與第二審上訴制度旨在請求第二審法院撤銷、變
更第一審不當或違法之判決，以實現個案救濟之立法目的相契合
，並節制濫行上訴。其次原審法院認為上訴不合法律上之程式者
，應以裁定駁回之。第二審法院認為上訴書狀未敘述理由或上訴
有第三百六十二條前段之情形者，應以判決駁回之，分別為刑事
訴訟法第三百六十二條、第三百六十七前段所明定。第一審判決
依憑上訴人甲○○之自白、中山醫學大學附設醫院檢驗科藥物檢
測中心尿液檢驗報告、台中市警察局第二分局委託鑑驗代號與真
實姓名對照表、刑案現場測繪圖、照片、行政院衛生署草屯療養
院民國九十七年十二月十九日草療鑑字第0971200115號鑑定書等
證據資料，認上訴人有其事實欄所載於九十七年十二月十二日二
十時許，在台中市○○區○○路一０五號住處施用第一級毒品海
洛因一次犯行，乃論處上訴人施用第一級毒品（累犯）罪刑。渠
第二審上訴意旨略稱：(一)上訴人於九十五年間犯連續施用第一級
毒品罪，原審法院只判處一年，本案上訴人只單純施用第一級毒
品一次，原審竟科以一年二月之重刑，有違公平比例原則，(二)上
訴人家境清寒，需靠本人肩扛生計，且渠有一女，年幼無助，現
由社會局扶助寄養，上訴人擔憂服刑過久而失為人父應盡之責，
懇請法外施仁，從輕量刑云云。經查上訴人所犯毒品危害防制條
例第十條第一項施用第一級毒品罪，其法定刑度為「六月以上五
年以下有期徒刑」，第一審判決以上訴人犯行明確，渠於先前有
期徒刑執行完畢後五年內又故意再犯本件有期徒刑以上之罪，為
累犯，而依刑法第四十七條第一項規定，加重其刑，因之量處有
期徒刑一年二月。就量刑方面，已審酌上訴人犯罪之一切情狀，
而處以有期徒刑一年二月，尚屬妥適，並無過重情形。其上訴理
由並未能指摘或表明第一審判決有何採證認事、用法或量刑等足
以影響判決本旨之不當或違法，而構成應予撤銷之具體事由，自
非屬得上訴第二審之具體理由。依上開規定，其提起第二審上訴
不合法律上程式，乃不經言詞辯論，維持第一審所為科刑之判決
，駁回上訴人之第二審上訴。就形式上觀察，原判決要無何違背
法令之情形。而上訴人係於九十七年十二月十二日二十三時二十
分許，在台中市○區○○路二段九十七號前，因騎乘贓車經警查
獲，旋因同意警方至同市○○區○○路一０五號其住處搜索，查
獲海洛因及施用毒品所用之注射針筒、吸管，乃坦承有施用海洛
因犯行，此有渠警詢筆錄足稽，是尚難認渠係於警方發覺前已自
首施用毒品犯行。況上訴人於第一審審理時並未執此主張，即渠
嗣不服第一審判決，提起第二審上訴，亦未據之為上訴理由。則
原判決以上開情由，駁回其第二審之上訴，要無不合。因上訴人
提起第二審上訴，已具狀敘述其理由，則原審及第一審法院未依
刑事訴訟法第三百六十一條第三項規定，命於上訴期間屆滿後二
十日內補提上訴理由，要無違法可言。且原判決係以上訴人之第
二審上訴不合法律上程式，乃依刑事訴訟法第三百七十二條規定
，不經言詞辯論，逕予駁回，其既未經言詞辯論程序，則就相關
卷證未予提示及未予上訴人最後陳述機會，自屬當然，要不能因
之指原判決違法。是上訴意旨以上情指摘原判決違背法令，核與
法律規定得為第三審上訴理由之違法情形，不相適合。依上揭說
明，其上訴違背法律上之程式，應予駁回。
據上論結，應依刑事訴訟法第三百九十五條前段，判決如主文。
中    華    民    國  九十八  年    七    月   三十   日
                      最高法院刑事第十二庭
                          審判長法官  黃  一  鑫
                                法官  張  春  福
                                法官  李  錦  樑
                                法官  陳  國  文
                                法官  林  茂  雄
      本件正本證明與原本無異
                                      書  記  官
中    華    民    國  九十八  年    八    月   十一   日
                                                      K


司法院資訊處製作；財團法人民間司法改革基金會備份。
